臺灣士林地方法院刑事判決　　　　　　　 95年度訴字第455號
公　訴　人　臺灣士林地方法院檢察署檢察官
被　　　告　甲○○
上列被告因偽造文書等案件，經檢察官提起公訴（94年度偵字第
3082號），本院判決如下：
    主  文
甲○○連續行使偽造私文書，足以生損害於他人，處有期徒刑壹
年捌月，荷蘭銀行信用卡申請書上偽造之「乙○○」署名壹枚、
大安銀行貴賓金卡申請書一式二份上偽造之「乙○○」署名各壹
枚、「涂慧敏」印章、「怡富證券投資信託股份有限公司事務處
專用章」、「怡富投信認證章侯亭瑄」章各壹枚、偽造之中國信
託商業銀行定期定額委任申購受益憑證保管單上「涂慧敏」印文
壹枚、偽造之怡富投信系列基金客戶贖回對帳單上「怡富投信認
證章侯亭瑄」印文壹枚、偽造之怡富證券投資信託股份有公司交
易通知單貳份上之「怡富證券投資信託股份有限公司事務處專用
章」、「怡富投信認證章侯亭瑄」印文各壹枚、均沒收。
被訴竊盜部分無罪。
    事  實
一、甲○○自民國83年起擔任時任憲兵司令部參謀長乙○○之衛
    士，乙○○見甲○○表現良好，乃自86年11月間起將其存摺
    、印鑑等物交付甲○○保管，由甲○○向乙○○做財務分析
    ，並依其指示處理其個人財務，逐月於每月5 日編製財務報
    表呈乙○○閱覽。乙○○於87年4 月1 日升任憲兵司令及91
    年2 月16日升任聯勤副總司令時，均令甲○○擔任其衛士，
    並委託為其個人理財至92年2 月間止。詎甲○○於為乙○○
    處理財務時，竟意圖為自己不法之所有，為下列行為：
  (一)基於行使偽造私文書及侵占之概括犯意，利用其為乙○○管
    理第一銀行華江分行00000000000000號等帳戶，作為投資基
    金及外幣等資金轉存所用之機會，將乙○○指示並交付其投
    資基金及外幣（包括新臺幣11,867,004元、美金61,019元【
    當時匯率為32.86 ，折算為新臺幣後為新臺幣2,005,084 元
    ）、馬克36,260元【當時之匯率為15.66 ，折算為新臺幣後
    為567,831.6 元】、日幣7,030,122 元【當時匯率為0.2678
    ，折算為新臺幣後為1,882,667 元】，合計為16,322,587元
    ）陸續於87年至92年間之不詳時間、地點侵占入己，並為避
    免乙○○發現異狀：
    一於87年8 月6 日後之某日，將其女友莊偵瑜之中國信託商
      業銀行定額委任申購受益憑證保管單（保管單號碼0000-0
      00000-00號，87年8 月6 日委任小額申購摩根富林明大歐
      洲基金，累計申購金額6 萬元，89年12月5 日贖回，贖回
      款63,599元），以掃描器掃描影像儲存至電腦中，再以電
      腦偽造前揭中國信託商業銀行定期定額委任申購受益憑證
      保管單之委任人為乙○○，偽造自87年4 月9 日起每月申
      購價金為100 萬元，再以電腦列印出前揭變造之受益憑證
      保管單，並偽刻「涂慧敏」之印章1 枚，蓋用於前揭受益
      憑證保管單之承辦人欄偽造「涂慧敏」之印文後，即交與
      乙○○，致乙○○誤認甲○○確有依其指示申購豐盛全球
      高成長科技基金，致生損害於乙○○、涂慧敏及中國信託
      商業銀行。
    二於90年5 月15日在憲兵司令部司令室，以電腦上網下載怡
      富證券投資信託股份有限公司（下稱怡富公司）之表格，
      再以電腦偽造怡富公司交易通知單–申購2 張，再以電腦
      列印後，並偽刻「怡富證券投資信託股份有限公司事務處
      專用章」及「怡富投信認證章侯亭瑄」章各1 枚，蓋用在
      前揭通知單上，持之交付乙○○，乙○○誤認甲○○確有
      依其指示申購怡富公司之怡富第一基金，致生損害於乙○
      ○、侯亭瑄及怡富公司。
    三於91年12月28日，於聯勤副總司令室，以電腦上網下載怡
      富證券投資信託股份有限公司（下稱怡富公司）之表格，
      再以電腦偽造怡富投信係列基金–客戶贖回對帳單1 張，
      再以電腦列印後，並持於前開「怡富投信認證章侯亭瑄」
      印章蓋用在對帳單上，持以交付乙○○，乙○○誤認甲○
      ○確有依其指示申購怡富公司之怡富第一基金，致生損害
      於乙○○、侯亭瑄及怡富公司。
  (二)甲○○基於詐欺之概括犯意，並承前行使偽造私文書之概括
    犯意，於87年11月2 日假冒乙○○之名義，在荷蘭銀行信用
    卡申請書上偽造乙○○之署名，持向荷蘭銀行申辦信用卡，
    使荷蘭銀行誤以為乙○○本人申請信用卡，而錯誤核發卡號
    ：0000-0000-0000-0000 號之信用卡與乙○○，並將信用卡
    寄送至乙○○當時之辦公處所，由甲○○利用收取整理乙○
    ○之信件之便收取之，並於信用卡背面簽署其英文姓名，以
    供使用。嗣甲○○明知無權使用前揭信用卡，竟於取得信用
    卡後，陸續持向新光三越百貨公司等店家消費購物（消費詳
    情已不可考），並於簽帳單上簽署其英文姓名後，持以向商
    店人員核對，致商店人員於核對簽帳單上之簽名與信用卡上
    之簽名相符後，誤認甲○○為合法之持卡人而陷於錯誤，交
    付貨物與甲○○，足生損害於新光三越百貨公司等店家、乙
    ○○之權益及荷蘭銀行對信用卡管理之正確性。
  (三)甲○○承前詐欺及行使偽造私文書之概括犯意，於88年11月
    2 日，假冒乙○○之名義，在大安銀行（已為台新國際商業
    銀行合併）信用卡申請書上偽造乙○○之署名，持向大安銀
    行申辦信用卡，使大安銀行誤以為乙○○本人申請信用卡，
    而錯誤核發卡號：0000-0000-0000-0000 號之信用卡與乙○
    ○，並將前揭信用卡寄送至乙○○當時之辦公處所，由甲○
    ○利用收取整理乙○○之信件之便收取之，並於信用卡背面
    署名「甲○○」，以供使用。甲○○明知其無權使用前揭信
    用卡，竟於取得信用卡後，（自88年12月15日起至91年6 月
    15日止）陸續持向新光三越百貨公司等店家消費購物，並於
    簽帳單上簽立「甲○○」後，持以向商店人員核對，致商店
    人員於核對簽帳單上之簽名與信用卡上之簽名相符後，誤認
    甲○○為合法之持卡人而陷於錯誤，交付貨物與甲○○，另
    亦持該卡陸續至金融機構自動櫃員機，輸入預借現金密碼，
    使自動櫃員機辨識系統對真正持卡人之識別陷於錯誤，以此
    不正方法共詐得（消費及預借現金詳情如附表一所示），足
    生損害於新光三越百貨公司等店家、乙○○之權益及大安銀
    行對信用卡管理之正確性。
  (四)甲○○又承前詐欺之概括犯意，自91年12月23日起，持其所
    保管乙○○之台新銀行信用卡（卡號：0000-0000-0000-000
    0 號），陸續至金融機構自動櫃員機，輸入預借現金密碼，
    使自動櫃員機辨識系統對真正持卡人之識別陷於錯誤，以此
    不正方法共詐得28萬元（詳如附表二所示）。
  (五)甲○○又承前行使偽造私文書之概括犯意，於91年7 月17日
    以乙○○之身分證字號，表示係乙○○申請帳戶之用意，向
    雅虎國際資訊股份有限公司申得帳號a00000000 號之網路帳
    號，以利上網拍賣物品，嗣甲○○於93年6 、7 月間上「雅
    虎拍賣網站」販售物品，為乙○○之女上網搜尋查得，始查
    知上情。
  (六)嗣乙○○於92年2 月1 日辦理退伍，欲向甲○○索回交付保
    管之財物時，甲○○均遲未交付，直至92年3 月12日乙○○
    在自宅處發現甲○○書寫之悔過書後，始查悉實情。
二、案經乙○○訴由臺灣士林地方法院檢察署檢察官偵查起訴。
    理  由
壹、證據能力部分：
一、按被告以外之人於審判外之陳述，雖不符刑事訴訟法第159
    條之1 至第159 條之4 規定，而經當事人於審判程序同意作
    為證據，法院審酌該言詞陳述或書面陳述作成時之情況，認
    為適當者，亦得為證據，刑事訴訟法第159 條之5 第1 項定
    有明文。查乙○○均係被告以外之人，其於司法警察調查時
    所為之陳述，雖不符合刑事訴訟法第159 條之1 至第159 條
    之4 規定得為證據之情形，惟公訴人提起公訴，以之為證明
    所指被告犯罪之證據，而被告於本院審理時亦同意以之為證
    據，本院審酌該言詞陳述作成時之情況，認採為本案認定犯
    罪事實之證據，並無不當，依照前開法律規定，得為證據。
二、又按被告以外之人於偵查中向檢察官所為之陳述，除顯有不
    可信之情況者外，得為證據，刑事訴訟法第159 條之1 第2
    項定有明文。而所謂顯有不可信之情況，既涉證據能力有無
    之判斷，應指其陳述時外在環境是否存在顯然足以影響其意
    思自由之不當外力及陳述之人是否對於所言之法律效果顯然
    存有誤解而言，尚不包含對於證人證詞內容憑信性等證據證
    明力評價之判斷，否則即將證據能力與證據力之判斷混為一
    談。查乙○○係被告以外之人，其於偵查中經檢察官以證人
    之身分傳喚，於具結後向檢察官所為之陳述，並未見有顯然
    不可信之情況，依照前開法律規定，亦得為證據。
貳、實體認定部分：
甲、有罪部分：
一、訊據被告甲○○雖坦承侵占告訴人乙○○指示其投資基金及
    外幣之款項，並有偽造前揭中國信託商業銀行定額委任申購
    受益憑證保管單、怡富公司交易通知單–申購2 張、怡富投
    信係列基金–客戶贖回對帳單1 張及前揭事實欄第一項(二)、
    (三)、(四)部分之犯行，惟爭執侵占之數額，略辯稱：伊投資款
    部分侵占數額沒有那麼多云云。
二、本院查：
  (一)侵占部分：前揭被告意圖為自己不法之所有，侵占告訴人指
    示交付其投資基金及外幣之款項（包括新臺幣11,867,004元
    、美金61,019元、馬克36,260元、日幣7,030,122 元）等情
    ，業據被告就其於前述期間為告訴人管理財務，受指示以告
    訴人交付之款項投資基金及外幣，嗣已將保管之款項侵占入
    已，而無法返還任何款項等情坦承不諱，並經告訴人乙○○
    指訴被告侵占其指示投資基金及外幣之款項等情明確，並有
    被告編製之財務報表17張（見偵卷一第19~35 頁）及被告書
    寫之悔過書（偵卷一第224 頁）在卷可資佐證，堪予認定。
    被告雖爭執侵占數額之多寡，然由被告製作之財務報表觀之
    ，告訴人所交付被告用於投資基金及外幣存款之申購總金額
    高峰期在91年2 月間，至少包括有新臺幣11,867,004元、美
    金61,019元、馬克36,260元、日幣7,030,122 元（見偵卷一
    第23頁），而此財務報表「類別欄」部分雖係被告虛偽編造
    ，但其虛偽編造之目的，既在交待告訴人交付其投資基金及
    外幣之資金流向，衡情堪認所載申購金額，即為告訴人交付
    其管理之金額，據此其所製財務報之高峰期，應足以顯現告
    訴人交付其投資管理之總額，被告空言辯稱侵占之金額較少
    ，應非可採。
  (二)行使偽造私文書部分：前揭事實欄第一項(二)、第一項(三)非預
    借現金部分、第二項所載有關被告冒用告訴人名義，偽造署
    名在信用卡文件及申辦網路拍賣帳號電磁紀錄上，表示係由
    告訴人本人申辦之用意並持以之行使，另事實欄第一項(一)一
    、二、三所載關於被告偽造印章蓋用在自製之基金交易憑證
    上並持向告訴人行使等犯罪事實，業據被告坦白承認，復據
    告訴人證稱其未曾授權被告申辦荷蘭銀行信用卡、大安銀行
    信用卡及網路拍賣帳戶等語明確，另有變造之中國信託商業
    銀行定額委任申購受益憑證保管單1 張（偵卷一第214 頁反
    面）、中國信託商業銀行93年12月27日中信銀託字第930211
    20287 號函（偵卷一第104 頁）、偽造之怡富公司交易通知
    單–申購2 張（偵卷一第216~217 頁）、偽造之怡富公司客
    戶贖回對帳單1 張（偵卷一第218 頁）、富蘭克林證券投資
    顧問股份有限公司93年12月22日（93）投顧公字第00052 號
    函（偵卷一第105 頁）、荷蘭銀行93年12月30日（風管）荷
    銀（信）字第931215號函所附之申請書影本1 份（偵卷一第
    102~103 頁）、台新銀行93年12月29日台新信卡字第930681
    號函所附之信用卡申請書影本2 張（46~49 頁）及交易明細
    表1 份（偵卷一第139~169 頁）、雅虎國際資訊股份有限公
    司帳號a00000000 號之網友評價資料（偵卷一第133~139）
    、申請人資料（偵卷一第116 、118 頁）、IP資料（偵卷一
    第117 頁）及0000000000號行動電話之使用人資料各1 份（
    偵卷一第117頁） 在卷可證，堪予認定。
  (三)詐欺部分：上揭事實欄第一項(二)、(三)所載詐得荷蘭銀行及大
    安銀行信用卡，於信用卡背面簽署其英文或中文姓名使用，
    陸續持向附表一所載之店家消費購物以詐取財物（荷蘭銀行
    信用卡消費詳情因該行信用卡刷卡消費記錄僅保存1 年，已
    無從考究），並以前揭大安銀行信用卡及利用為告訴人保管
    台新銀行信用卡之機會，陸續於附表一借借現金部分、附表
    二所載時間至金融機構自動付款設備，以不正方法共詐得72
    4,515 元等事實，亦據被告於本院審理時坦承不諱，並有荷
    蘭銀行93年12月30日（風管）荷銀（信）字第931215號函所
    附之申請書影本1 份（偵卷一第102~103 頁）、台新銀行93
    年12月29日台新信卡字第930681號函所附之信用卡申請書影
    本2 張（偵卷一第46~49 頁）及交易明細表1 份（偵卷一第
    139~169 頁）、台新銀行93年12月29日台新信卡字第930681
    號函所附之交易明細表1 份（偵卷一第45~100頁）、台新銀
    行預借現金帳務處理系統預借現金明細表（卡號：0000-000
    0-00000000號）1 張（偵卷一第194 頁反面）在卷足稽，亦
    堪認定。
三、綜上所述，本件事證明確，被告前揭犯行，堪予認定，應依
    法論科。
四、按電磁紀錄，足以為表示其用意之證明者，以文書論，此見
    刑法第220 條第2 項規定即明。本件被告以告訴人之身分證
    字號，向雅虎國際資訊股份有限公司申請帳號，乃以電磁紀
    錄，表示告訴人本人申請之用意。核被告就前揭事實欄第一
    項(一)部分所為，係犯刑法第216 條、第210 條之行使偽造私
    文書罪、同法第335 條第1 項之普通侵占罪；就前揭事實欄
    第一項(二)部分所為，係犯刑法第216 條、第210 條之行使偽
    造私文書罪及同法第339 條第1 項之詐欺取財罪；就前揭事
    實欄第一項(三)部分所為，係犯刑法第216 條、第210 條之行
    使偽造私文書罪及同法第339 條第1 項、第339 條之2 第1
    項之詐欺取財罪；就前揭事實欄第一項(四)部分所為，則係犯
    刑法第339 條之2 第1 項之違法由自動付款設備取得他人之
    物罪；就前揭事實欄第一項(五)部分所為，則係犯刑法第216
    條、210 條行使偽造準私文書罪。其偽造乙○○署名、偽造
    「涂慧敏」、「怡富證券投資信託股份有限公司事務處專用
    章」及「怡富投信認證章侯亭瑄」章及印文，均為偽造私文
    書之部分行為，偽造私文書之低度行為，則被行使偽造私文
    書之高度行為所吸收，均不另論罪。按行為後法律有變更者
    ，適用行為時之法律。但行為後之法律有利於行為人者，適
    用最有利於行為人之法律，刑法第2 條第1 項定有明文，此
    為「從舊從輕」之比較。經查：
  (一)本件據以處刑之刑法第335 條第1 項、第339 條第1 項、第
    339 條之2 第1 項之罰金刑部分，於被告行為時，95年7 月
    1 日修正施行前刑法（以下簡稱修正前刑法）第33條第5 款
    規定：「罰金：1 元以上。」惟修正後規定：「罰金：新台
    幣1 千元以上，以百元計算之。」比較修正前後規定，罰金
    之最低額，修正前為銀元1 元即新臺幣3 元，修正後則為1
    千元，以修正前之規定，有利於被告。
  (二)被告行為時，修正前刑法第56條規定：「連續數行為而犯同
    一之罪名者，以一罪論。但得加重其刑至二分之一。」，前
    開連續犯規定，業於94年1 月7 日修正公布刪除，並於95年
    7 月1 日施行，此刪除雖非犯罪構成要件之變更，但顯已影
    響行為人刑罰之法律效果，自屬法律有變更。按連續犯本質
    上應屬數罪，僅係基於訴訟經濟或責任吸收原則之考量，而
    論以一罪，並加重其刑至二分之一。刑法修正後將連續犯規
    定刪除，致修正後刑法已無連續犯規定可資適用，原連續數
    行為，須以數罪併罰。修正前後，就被告之行為，顯有一次
    評價與多次評價之別，自應以修正前之規定，較有利於被告
    。
  (三)被告行為時，修正前刑法第55條規定：「一行為而觸犯數罪
    名，或犯一罪而其方法或結果之行為犯他罪名者，從一重處
    斷。」被告行為後，修正後刑法第55條規定：「一行為而觸
    犯數罪名者，從一重處斷。但不得科以較輕罪名所定最輕本
    刑以下之刑。」已將犯一罪其方法或結果之行為犯他罪名從
    一重處斷之牽連犯規定刪除。按牽連犯之犯罪行為及法益之
    侵害均係複數，修正前刑法所定牽連犯之數行為，於本案之
    情形依修正後刑法規定須數罪併罰，故以修正前刑法第55條
    規定，對於行為人較為有利。
  (四)按為「從舊從輕」之比較時，應就罪刑有關之共犯、未遂犯
    、想像競合犯、牽連犯、連續犯、結合犯，以及累犯加重、
    自首減輕暨其他法定加減原因（如身分加減）與加減例等一
    切情形，綜其全部罪刑之結果而為比較（最高法院95年第8
    次刑事庭會議決議參照）。本件綜合比較被告行為後之前揭
    法律變更，均以修正前之規定，對被告較為有利，應依刑法
    第2 條第1 項前段，就有關之共犯、未遂犯、想像競合犯、
    牽連犯、連續犯、結合犯，以及累犯加重、自首減輕暨其他
    法定加減原因（如身分加減）與加減例等適用一體修正前刑
    法之規定。
  (五)查被告先後數次行使偽造私文書犯行、先後多次侵占犯行，
    及先後多前詐欺取財犯行，各自時間緊接，手法相同或類似
    ，所犯為基本構成要件相同之罪，均顯係基於概括犯意為之
    ，各為連續犯，應分別依刑法第56條之規定，論以1 罪，並
    加重其刑。又被告前揭連續侵占、連續詐欺及連續行使偽造
    私文書犯行，具有方法及目的之牽連關係，應依刑法第55條
    規定，從一重之連續行使偽造私文罪處斷。起訴意旨關於事
    實欄第一項(三)被告詐得之數額雖僅敘及其中782,453 元，與
    本院認定之933,998 不符，惟超出之部分，因與原起訴之犯
    罪事實，具有連續犯裁判上一罪關係，為起訴效力之所及，
    本院自得一併加以審究。
五、爰審酌被告倚藉其深受告訴人信任，及告訴人稽核鬆散，隻
    手遮天，多次以偽造私文書持以行使之手段，遂其詐欺及侵
    占財物之目的，所侵占之數額高達千餘萬、詐欺金錢及財物
    不貲，犯罪後雖否認部分犯行，然態度尚稱良好，併其生活
    狀況、品行、智識程度等一切情狀，量處如主文所示之刑，
    以資儆懲。至荷蘭銀行信用卡申請書上偽造之「乙○○」署
    名1 枚、大安銀行貴賓金卡申請書一式二份上「乙○○」之
    署名各1 枚、「涂慧敏」之印章、「怡富證券投資信託股份
    有限公司事務處專用章」、「怡富投信認證章侯亭瑄」章各
    1 枚及偽造之中國信託商業銀行定期定額委任申購受益憑證
    保管單上「涂慧敏」印文1 枚、偽造之怡富投信系列基金客
    戶贖回對帳單上「怡富投信認證章侯亭瑄」印文1 枚、偽造
    之怡富證券投資信託股份有公司交易通知單貳份上之「怡富
    證券投資信託股份有限公司事務處專用章」、「怡富投信認
    證章侯亭瑄」印文各1 枚，其中偽造之印章雖均未扣案，但
    無證據證明已經滅失，應與前揭偽造之署名及印文，併依刑
    法第219 條規定，宣告沒收。
六、被告犯罪雖在96年4 月24日以前，惟所犯內含刑法第339 條
    之詐欺罪，僅因與行使偽造私文書具有方法目的之牽連關係
    ，而從較重之行使偽造私文書處斷，且經宣告有期徒刑1 年
    8 月，已逾中華民國96年罪犯減刑條例第3 條第1 項所定之
    1 年6 月，依照該條例第3 條第1 項第15款規定，不得減刑
    ，應予敘明。
七、又按95年7 月1 日起刑法經修正施行，在此之前，刑法分則
    編有關罰金刑之貨幣單位係銀元；且依刑法分則編應處罰金
    者，應適用罰金罰鍰提高標準條例第1 條之規定；亦即應按
    各該具體條文制定或修正之時間先後，定其提高之倍數。而
    被告行為後，刑法施行法增訂第1 條之1 ，於95年6 月14日
    經總統公布，並自同年7 月1 日起施行；該條規定：「中華
    民國94年1 月7 日刑法修正施行後，刑法分則編所定罰金之
    貨幣單位為新臺幣。94年1 月7 日刑法修正時，刑法分則編
    未修正之條文定有罰金者，自94年1 月7 日刑法修正施行後
    ，就其所定數額提高為30倍。但72年6 月26日至94年1 月7
    日新增或修正之條文，就其所定數額提高為3 倍」。亦即自
    95年7 月1 日起，刑法分則編所定罰金之貨幣單位，由原來
    之銀元改為新臺幣；且94年1 月7 日刑法修正時，刑法分則
    編未修正之條文定有罰金者，自95年7 月1 日起，有關罰金
    之數額提高為30倍，72年6 月26日至94年1 月7 日新增或修
    正之條文，就其所定數額提高為3 倍。本案被告所犯刑法第
    335 條第1 項、第339 條第1 項之罪，該罪自24年7 月1日
    施行後即未再修正，依增訂刑法施行法第1 條之1 之規定，
    其罰金以新台幣為單位，數額應提高30倍。此與增訂前之罰
    金以銀元為單位，且適用罰金罰鍰提高標準條例第1 條前段
    之結果應提高10倍，而新台幣與銀元之比例為1 ：3 ，換算
    結果亦為30倍者，並無不同。另刑法第339 條之2 第1 項之
    罪，該罪於86年10月8 日修正公布，於刑法施行法第1 條之
    1 增訂前，依現行法規所定貨幣單位折算新臺幣條例第2條
    規定，換算為新臺幣後，為原定數額之3 倍，亦與依刑法施
    行法第1 條之1 第1 項、第2 項後段規定，將貨幣單位變更
    為新臺幣，數額提高3 倍之結果相同。易言之，增訂刑法施
    行法第1 條之1 之意旨，僅在使刑法規範之罰金刑之貨幣單
    位，一律改為新台幣，並使增訂前後有關罰金刑提高之倍數
    一致，對被告而言，並無有利、不利之比較適用之問題，且
    此增訂之規定應屬罰金罰鍰提高標準條例第1 條但書之情形
    ，當無同條前段規定之適用，自應逕行適用刑法施行法第1
    條之1 之規定，附此敘明。
八、不另為無罪諭知部分：
  (一)公訴意旨另以：(1)被告於86年7 月17日假冒乙○○之名義，
    於第一銀行華江分行之印鑑卡上蓋用「乙○○」之印文，向
    第一銀行華江分行開立帳號00000000000000號之帳戶。(2)另
    於93年9 月29日，在不詳處所，以電腦偽造摩根富林明投信
    系列基金–客戶對帳單，交與乙○○，乙○○誤認甲○○確
    有依其指示申購摩根富林明投信公司之基金，致生損害於乙
    ○○及摩根富林明投信公司。(3)又以電腦偽造富蘭克林證券
    投資顧問股份有限公司（下稱富蘭克林公司）之確認單，再
    以電腦列印後，持以交付乙○○，乙○○誤認甲○○確有依
    其指示申購富蘭克林公司之富蘭克林坦伯頓全球基金，致生
    損害於乙○○及富蘭克林公司。(4)再於92年1 月30日受告訴
    人付託，以其退撫金100 餘萬元代為購買自用小客車1 台供
    其退役後使用，詎甲○○竟以其自己名義，以717,040 元之
    代價，購買車號9D-9270 號自用小客車，並自乙○○交與其
    保管之退撫金內，提款319,000 元用以支付前揭車款，其餘
    款項則以分期付款繳納，甲○○以此方式將前揭319,000 元
    侵占入己。(5)被告除前揭持台新銀行0000-0000-0000-0000
    號信用卡以向自動付款設備詐得28萬元外，另以之向自動付
    款機詐得444,515 元（000000-000000=444515），因認被告
    前揭所為，亦涉犯刑法第216 條、第210 條之行使偽造私文
    書罪、同法第335 條第1 項之普通侵占罪、同法第339 條之
    2 之詐欺罪云云。
  (二)按犯罪事實應依證據認定之，無證據不得認定犯罪事實，刑
    事訴訟法第154 條第2 項定有明文。又認定不利於被告之事
    實，須依積極證據，苟積極證據不足為不利於被告事實之認
    定時，即應為有利於被告之認定，更不必有何有利之證據；
    且刑事訴訟法上所謂認定犯罪事實之積極證據，係指適合於
    被告犯罪事實之認定之積極證據而言，雖不以直接證據為限
    ，間接證據亦包括在內，然而無論直接或間接證據，其為訴
    訟上之證明，須於通常一般之人均不致有所懷疑，而得確信
    其為真實之程度者，始得據為有罪之認定，倘其證明尚未達
    到此一程度，而有合理之懷疑存在時，自不能以推測或擬制
    之方法，以為有罪裁判之基礎（最高法院29年度上字第3105
    號、30年度上字第816 號、40年度台上字第86號、76年度台
    上字第4986號判例參照）。
  (三)訊據被告堅詞否認有前揭公訴意旨所指第七項(一)(1)、(4)之行
    使偽造私文書及侵占犯行，辯稱：伊申請第一銀行華江分行
    帳戶係經告訴人同意，319,000 元確係用於為告訴人購車等
    語。本院查：
    一被告於86年7 月17日以乙○○之名義，於第一銀行華江分
      行之印鑑卡上蓋用「乙○○」之印文並簽署「乙○○」署
      名，向第一銀行華江分行開立帳號00000000000000號之帳
      戶，固據被告供承在卷，並有第一商業銀行華江分行94年
      1 月18日一江字第15號函所附之印鑑證明影本（偵卷一第
      36至37頁）在卷可證。惟告訴人既授權被告為其處理投資
      基金事宜，復將自己印鑑交予被告保管，由告訴人指示被
      告申購或買回基金之數額龐大觀之，衡情應已授權被告開
      立專門之帳戶以利資金進出，否則何須將印鑑交由被告保
      管？是告訴人證稱：未曾授權被告開立第一銀行華江分行
      帳戶云云，是否係因事隔久遠而忘卻授權一事，並非無疑
      。被告辯稱其經告訴人授權始開立前開帳戶，應非毫無可
      能，故難僅以前開印鑑卡上乙○○之印文及「乙○○」之
      署名，均係被告所為及告訴人之證述，而為被告不利之認
      定。
    二又93年9 月29日之摩根富林明投信系列基金–客戶對帳單
      （見偵卷一第219 頁反面），並非偽造，此由該對帳單所
      載基金申購、買回之紀錄，與告訴人自行申請於94年6 月
      9 日提出由陳春年製表之93年11月17日摩根富林明投信系
      列基金–客戶對帳單內容互核一致（見偵卷二第61頁），
      可獲證實，公訴人以前揭93年9 月29日之摩根富林明投信
      系列基金–客戶對帳單係被告所偽造並持向告訴人行使一
      節，自屬誤認。
    三又公訴人所指前揭富蘭克林公司之確認單（見偵卷一第21
      5 頁反面），係由告訴人於偵查中提出，而由其形式觀之
      ，係被告以電腦列印，以之作為告訴人本人確為該交易意
      思表示之確認，該文書既係告訴人保存及提出，衡情其上
      乙○○之署名，應係由有權製作之告訴人親自簽署，並無
      偽造私文書之可言，被告將之交予告訴人收執保存，亦無
      從構成刑法第216 條、第210 條之行使偽造私文書罪。
    四被告固以自己名義，以717,040 元之代價，購買車號9D–
      9270號自用小客車，並自乙○○交與其保管之退撫金內，
      提款319,000 元用以支付前揭車款，其餘款項則以分期付
      款繳納，此經被告坦承不諱，並經告訴人指訴綦詳，另有
      被告所製作之退撫金支出表（偵卷二第64頁）在卷可資佐
      證，堪認定為真實。然查，被告雖違背告訴人之指示，以
      自己名義購得前揭車輛，但購得車輛後，已交由告訴人使
      用，僅因後續貸款未按期繳納，經由告訴人同意將車輛處
      分，此經告訴人陳述明確（見本院卷第38頁）。據此，被
      告以319,000 元支付車款，非但自己並未獲得任何利益，
      且其支出該筆金額之目的，確在購車供告訴人使用，難認
      被告有不法所有之意圖，自不得僅以被告以自己名義購車
      ，遽認被告有侵占前揭319,000 元之犯行。
    五公訴人所指被告以台新銀行0000-0000-0000-0000 號信用
      卡以向自動付款設備預借現金之數額，係以告訴人提出之
      台新銀行帳務表為依據（見偵卷一第196 頁反面），然查
      該表所載「724515」係已繳金額之加總，並非預借金額之
      總合，尚難以之認定被告預借現金之數額為724,515 元，
      是公訴意旨所指被告以台新銀行0000-0000-0000-0000 號
      信用卡預借現金數額超出28萬元部分，應係誤認。
    六綜上所述，公訴人所指被告前揭行使偽造私文書及侵占犯
      行，或無法證明或行為不構成犯罪，惟此部分既認與前揭
      被告之行使偽造私文書及侵占犯行，具有連續犯及牽連犯
      之裁判上一罪關係，爰不另為無罪之諭知。
乙、無罪部分：
一、公訴意旨另以：被告於擔任乙○○衛士之期間，在不詳處所
    ，竊取乙○○所有之中央銀行龍生肖套幣、第九任總統紀念
    銅幣、空軍紀念銅幣等物，因認被告此部分行為涉犯刑法第
    320 條第1 項之竊盜罪云云。
二、按犯罪事實應依證據認定之，無證據不得認定犯罪事實，又
    而無論直接或間接證據，其為訴訟上之證明，須於通常一般
    之人均不致有所懷疑，而得確信其為真實之程度者，始得據
    為有罪之認定，已詳如前述（見理由欄甲、第八項(二)）。
三、訊據被告堅詞否認有前揭竊盜犯行，辯稱：中央銀行龍生肖
    套幣係伊自行購買，第九任總統紀念銅幣、空軍紀念銅幣等
    物係告訴人清理辦公室時自願分送屬下等語。本件公訴人認
    被告涉犯刑法第320 條第1 項之竊盜罪，無非係以告訴人指
    訴及被告持有前開物品，並在網路上拍賣為主要依據。
四、經查被告持有前開物品，並在網路上拍賣，此經被告坦承不
    諱，並有雅虎國際資訊股份有限公司帳號a00000000 號之網
    友評價資料（偵卷一第133~139） 、申請人資料（偵卷一第
    11 6、118 頁）、IP資料（偵卷一第117 頁）及0000000000
    號行動電話之使用人資料各1 份（偵卷一第118 頁）在卷足
    稽，堪予認定。然查：
  (一)告訴人就中央銀行龍生肖套幣，並未提出購買證明，其是否
    確有購買，已非完全無疑。又告訴人縱有購買，亦未指出其
    所有該套幣之特徵，供與被告拍賣之套幣相互比對，以確定
    被告所拍賣者即為其所有，告訴人指稱該套幣係被告私自拿
    取，自難遽以採信。
  (二)告訴人於94年5 月4 日偵訊時證稱：伊確實有將一些東西送
    給別人等語（偵卷二第20頁），被告辯稱第九任總統紀念銅
    幣、空軍紀念銅幣是告訴人分送，即非毫無依據。而告訴人
    雖另證稱：但中央銀行龍生肖套幣、第九任總統紀念銅幣、
    空軍紀念銅幣等物是伊還要的云云（同上頁）。惟人之記憶
    常因時間之經過而消逝或模糊，告訴人就其分送他人何物？
    未見作成清冊，其事隔經年後，是否能切確記住何物已經分
    送？何物仍由自己保留，要非無疑？是自難以其前揭證述，
    逕為被告不利之認定。
  (三)況告訴人於本院訊問時陳稱：伊的東西都是由被告幫忙整理
    及管理（見本院卷第38頁），可見被告本即為告訴人辦公室
    內物品之持有管領者。而按竊盜罪之成立，乃將他人持有物
    移歸自己持有為成立要件，倘將本屬自己持有之物，易持有
    為所有，則成立侵占罪，而與竊盜罪有間。是本件縱認被告
    確未經告訴人同意拿取告訴人所有之中央銀行龍生肖套幣、
    第九任總統紀念銅幣、空軍紀念銅幣，其行為亦與將他人持
    有物移歸自已持有之竊盜犯行有間，被告仍無從以公訴人所
    指之竊盜罪相繩。
  (四)綜上所述，公訴人所指被告前揭竊盜犯行，無法證明，此部
    分應依法為被告無罪之諭知。
據上論斷，應依刑事訴訟法第299 條第1 項前段、第301 條第1
項、刑法第2 條第1 項前段、第216 條、第210 條、第220 條第
2 項、第335 條第1 項、第339 條第1 項、第339 條之2 第1 項
、第219 條、修正前刑法第56條、第55條，刑法施行法第1 條之
1第1 項、第2 項前段，判決如主文。
本案經檢察官黃德松到庭執行職務。
中　　華　　民　　國　　96　　年　　8 　　月　　1 　　日
                  刑事第五庭審判長法  官  周政達
                                  法  官  汪梅芬
                                  法  官  周群翔
以上正本證明與原本無異。
如不服本判決，應於判決送達後10日內，向本院提出上訴狀。
                                  書記官  劉育君
中　　華　　民　　國　　96　　年　　8 　　月　　1 　　日
附表一：（大安銀行0000-0000-0000-0000 號信用卡）
 時      間  商店或銀行              數額（新臺幣/ 元）
 （年月日）
   881128    家福股份有限公司         0000
   000000    聯邦銀行（預借現金）     00000
   000000    聯邦銀行（預借現金）     00000
   000000    特力翠豐股份有限公司     000
   000000    怡和拓展南京分公司       0000
   000000    家福股份有限公司         0000
   000000    富邦銀行（預借現金）     00000
   000000    富邦銀行（預借現金）     00000
   000000    富邦銀行（預借現金）     00000
   000000    富邦銀行（預借現金）     00000
   000000    台灣大哥股份有限公司     0000
   000000    正格企業社               0000
   000000    好樂迪KTV-基隆           0000
   000000    太平洋崇光百貨           0000
   000000    新光三越站前店           0000
   000000    新光三越站前店           0000
   000000    太平洋崇光百貨           0000
   000000    北門電器公司頂福門市     00000
   000000    來來百貨西門分公司       0000
   000000    來來百貨西門分公司       0000
   000000    來來百貨西門分公司       000
   000000    來來百貨西門分公司       000
   000000    廣三崇光百貨             0000
   000000    華納威秀電影有限公司     000
   000000    乾坤庭                   0000
   000000    萬家福基隆分公司         0000
   000000    大安銀行（預借現金）     00000
   000000    大安銀行（預借現金）     00000
   000000    沏條龍小吃店             000
   000000    斐樂股份有限公司         0000
   000000    避風塘漁家料理           0000
   000000    富邦銀行（預借現金）     00000
   000000    大安銀行（預借現金）     00000
   000000    大安銀行（預借現金）     00000
   000000    大安銀行（預借現金）     00000
   000000    上海銀行（預借現金）     00000
   000000    富邦銀行（預借現金）     00000
   000000    上海銀行（預借現金）     00000
   000000    遠東航空台北機場         0000
   000000    復興航空台北航空站       0000
   000000    立榮航空-台北            0000
   000000    立榮航空-台北            0000
   000000    遠東航空台北機場         0000
   000000    立榮航空-台北            0000
   000000    華信航空                 0000
   000000    遠東航空台北機場         0000
   000000    世華銀行（預借現金）     00000
   000000    世華銀行（預借現金）     00000
   000000    萬通銀行（預借現金）     00000
   000000    萬通銀行（預借現金）     00000
   000000    世華銀行（預借現金）     00000
   000000    中華銀行（預借現金）     00000
   000000    中華銀行（預借現金）     00000
   000000    萬通銀行（預借現金）     00000
   000000    萬通銀行（預借現金）     00000
   000000    萬通銀行（預借現金）     00000
   000000    中華銀行（預借現金）     00000
   000000    中華銀行（預借現金）     00000
   000000    中華銀行（預借現金）     00000
   000000    大安銀行（預借現金）     00000
   000000    萬通銀行（預借現金）     00000
   000000    世華銀行（預借現金）     00000
   000000    立榮航空-台北            0000
   000000    遠東航空台北機場         0000
   000000    怡和拓展南京分公司       0000
   000000    怡和拓展南京分公司       0000
   000000    中華銀行（預借現金）     00000
   000000    中華銀行（預借現金）     00000
   000000    萬通銀行（預借現金）     00000
   000000    特力翠豐股份有限公司     0000
   000000    萬通銀行（預借現金）     00000
   000000    世華銀行（預借現金）     00000
   000000    大安銀行（預借現金）     00000
   000000    萬通銀行（預借現金）     00000
   000000    萬通銀行（預借現金）     00000
   000000    世華銀行（預借現金）     00000
   000000    世華銀行（預借現金）     00000
   000000    世華銀行（預借現金）     00000
   000000    誠泰銀行（預借現金）     00000
   000000    世華銀行（預借現金）     0000
   000000    聯邦銀行（預借現金）     10000
   總  計                             933998
附表二：（台新銀行0000-0000-0000-0000號信用卡）
 時      間    數額（新臺幣/ 元）
 （年月日）
   000000            000000
   000000            00000
   000000            00000
   000000            00000
   000005            40000
  總    計           280000
附錄本案論罪科刑法條全文：
中華民國刑法第216條
行使第210 條至第215 條之文書者，依偽造、變造文書或登載不
實事項或使登載不實事項之規定處斷。
中華民國刑法第210條
偽造、變造私文書，足以生損害於公眾或他人者，處5 年以下有
期徒刑。
中華民國刑法第335條
意圖為自己或第三人不法之所有，而侵占自己持有他人之物者，
處5 年以下有期徒刑、拘役或科或併科1 千元以下罰金。
前項之未遂犯罰之。
中華民國刑法第339條
意圖為自己或第三人不法之所有，以詐術使人將本人或第三人之
物交付者，處5 年以下有期徒刑、拘役或科或併科1 千元以下罰
金。
以前項方法得財產上不法之利益或使第三人得之者，亦同。
前二項之未遂犯罰之。
中華民國刑法第339條之2
意圖為自己或第三人不法之所有，以不正方法由自動付款設備取
得他人之物者，處3 年以下有期徒刑、拘役或1 萬元以下罰金。
以前項方法得財產上不法之利益或使第三人得之者，亦同。
